臺灣高等法院高雄分院刑事判決　　　 95年度交上易字第113號
上　訴　人　臺灣高雄地方法院檢察署檢察官
上　訴　人
即　被　告　甲○○
選任辯護人　侯清治　律師
上列上訴人因被告過失致死案件，不服臺灣高雄地方法院95年度
交易字第346 號中華民國95年9 月29日第一審判決（起訴案號：
臺灣高雄地方法院檢察署95年度偵字第18251 號），提起上訴，
本院判決如下：
    主  文
上訴駁回。
甲○○緩刑貳年。
    事  實
一、甲○○於民國95年6 月16日6 時10分許，駕駛車牌號碼0552
    -JD 號自用小客車，沿高雄縣湖內鄉○○路由西向東行駛時
    ，本應注意車前狀況，隨時採取必要安全措施，且行車速度
    ，應依速限標誌或標線，而該路段之速限，為每小時40公里
    ，當時天氣晴朗、日間自然光線、多岔路、柏油路面、乾燥
    、無缺陷、無障礙物、視距良好、號誌動作正常，並無不能
    注意之情事，竟疏於注意，貿然以每小時60至70公里之高速
    行駛，而行經該路與中正路二段路口，適有陳鶴齡騎乘車牌
    號碼JTN-770 號重型機車，自中正路二段東北向西南行駛，
    亦行至前開路口，並於湖中路安全島暫停等湖中路西往東方
    向直行車先行後，左轉至湖中路上由西往東方向行進。惟甲
    ○○因車速過快，迨見陳鶴齡人車時，已煞車不及，其右前
    車頭自後方撞上陳鶴齡騎乘機車之左後車尾，致陳鶴齡受有
    頭部撞挫傷，經送醫急救後因顱內出血不治死亡。甲○○肇
    事後，高雄縣警察局湖內分局員警據報前往處理，尚未發覺
    犯罪嫌疑人之前，坦承其為肇事人而自首犯罪，並願接受裁
    判。
二、案經高雄縣警察局湖內分局報請台灣高雄地方法院檢察署檢
    察官偵查起訴。
    理  由
一、上開事實，迭經被告甲○○於警詢、偵查、原審及本院審理
    時坦承不諱，並據證人王以尊於原審審理時證述明確，且有
    道路交通事故現場圖、道路交通事故調查報告(一)(二)各1 份、
    現場照片及車損照片11張在卷可稽，而陳鶴齡死亡之事實，
    亦經台灣高雄地方法院檢察署檢察官督同法醫師相驗屬實，
    製有相驗屍體證明書、臺灣高雄地方法院檢察署驗斷書各1
    份、照片16張可憑，是陳鶴齡因本件車禍死亡之事實，應可
    認定。
二、按本應注意車前狀況，隨時採取必要安全措施，且行車速度
    ，應依速限標誌或標線，道路交通安全規則第93條定有明文
    ，被告既領有普通小型車駕駛執照，自無不知之理，當應確
    實注意並遵守之。查本件車禍發生時，天氣晴朗、日間自然
    光線、多岔路、柏油路面、乾燥、無缺陷、無障礙物、視距
    良好、號誌動作正常，並無不能注意之情事，詎被告竟疏於
    注意上開規定，貿然以每小時60至70公里之高速行駛，且未
    注意車前狀況，撞及被害人陳鶴齡致受有頭部撞挫傷，經送
    醫急救後仍因顱內出血不治死亡，其行為顯有過失，且其過
    失行為與被害人之死亡結果間亦有相當因果關係，應屬明確
    。綜上所述，本件事證已臻明確，被告過失致死之犯行洵堪
    認定，應予依法論科。
三、核被告甲○○所為，係犯刑法第276 條第1 項之過失致死罪
    。又被告於案發時仍留置現場，並於到場處理之員警蘇耀鴻
    知悉何人為肇事者前，即主動向到場員警蘇耀鴻承認為肇事
    人之事實，有警員蘇耀鴻所填製之高雄縣政府警察局湖內分
    局交通事故處理小組道路交通事故肇事人自首情形紀錄表1
    份在卷可證（附於原審卷第32、33頁），是被告於犯罪未發
    覺前即自首而接受裁判，已甚明確，則其所犯過失致人於死
    罪，自應依修正前刑法第62條前段之規定，減輕其刑（修正
    後刑法第62條就自首之要件，即對於未發覺之罪自首而受裁
    判，並未修正，惟對於自首之效果，由「減輕其刑」修正為
    「得減輕其刑」，故依修正刑法施行前自首，即行為時法，
    必減其刑；但依裁判時法，仍得不減輕其刑，是就刑法修正
    前、後關於自首規定之比較，修正後之刑法規定並非有利於
    行為人，仍應依行為時之法律）。公訴人上訴意旨謂原審未
    通知到場員警到院說明，有應調查之證據未予調查之不當云
    云，容有誤解。
四、原判決認被告罪證明確，因而適用刑法第2 條第1 項前段、
    第276 條第1 項，修正前刑法第62條前段，罰金罰鍰提高標
    準條例第1 條前段等規定，並審酌被告駕駛車輛，本應謹慎
    注意，以維自身及其他參與道路交通者之安全，竟因疏未注
    意車前狀況及超速駕駛，過失肇事致被害人於死亡，其行為
    顯有不當，且迄今仍未予被害人家屬達成和解（於本院審理
    中已和解），惟其犯後坦承犯行，態度尚佳等一切情狀，量
    處有期徒刑8 月。經核其認事用法，尚無不合，量刑亦屬允
    當。被告上訴意旨，指摘原判決判刑過重，即為無理由；而
    公訴人循告訴人請求上訴意旨，謂被告迄今未與告訴人協商
    和解賠償事宜，顯無悔悟之意云云，並指摘原判決量刑過輕
    ，惟查被告在本院審理中已與告訴人達成和解，並已支付告
    訴人新台幣（下同）460 萬元，有高雄縣湖內鄉調解委員會
    調解書1 份在卷可按，足見被告犯後態度尚顯良好，原判決
    量刑尚屬妥適，則本件檢察官之上訴，亦為無理由；均應予
    駁回。
五、末查被告未曾受有刑徒刑以上刑之宣告，有台灣高雄地方法
    院檢察署刑案資料查註紀錄表暨台灣高等法院被告全國前案
    紀錄表各一份附卷可稽，此次係屬偶發過失犯，況被告於本
    院審理中已與告訴人達成和解，並已支付被害人之家屬460
    萬元；且被告現利用日間工作、晚上在學進修等情，亦有上
    開調解書及學生證在卷可查；是被告經此論罪科刑之教訓，
    當知警惕，應無再犯之虞，本院認其所宣告之刑，以暫不執
    行為適當，爰併宣告緩刑2 年。
據上論斷，應依刑事訴訟法第368 條、第273 條之1 第1 項，刑
法第74條第1 項第1 款，判決如主文。
本案經檢察官陳國全到庭執行職務。
中    華    民    國    96    年    1     月    11    日
                  刑事第四庭    審判長法  官  蕭權閔
                                      法  官  林水城
                                      法  官  吳進寶
以上正本證明與原本無異。
不得上訴。
中    華    民    國    96    年    1     月    11    日
　　　　　　　　　　　　　　　　　　　書記官  林佳蓉
附錄本件判決論罪科刑法條：
刑法第276條第1項
因過失致人於死者，處 2 年以下有期徒刑、拘役或 2 千元以下
罰金。
